【裁判字號】    94,重訴,437
【裁判日期】    950524
【裁判案由】    損害賠償
【裁判全文】
臺灣高雄地方法院民事判決             94年度重訴字第437號
原      告  戊○○
            庚  ○
            己○○
            丁○○
            丙○○
兼  上三人
法定代理人  甲○○
上  六  人
訴訟代理人  丁玉雯律師
被      告  林漢國即新風企業社
            乙○○
上當事人間請求損害賠償事件，原告提起刑事附帶民事訴訟（民
國94年度附民字第139 號），經本院刑事庭移送民事庭審理，本
院於民國95年5 月10日言詞辯論終結，判決如下：
    主    文
被告應連帶給付原告戊○○新台幣壹佰柒拾萬伍仟捌佰壹拾貳元
、應連帶給付原告庚○新台幣壹佰柒拾陸萬捌仟肆佰玖拾柒元、
應連帶給付原告己○○新台幣貳佰壹拾肆萬壹仟貳佰貳拾玖元、
應連帶給付原告丁○○新台幣貳佰貳拾玖萬伍仟陸佰捌拾元、應
連帶給付原告丙○○新台幣貳佰參拾陸萬玖仟陸佰柒拾貳元、應
連帶給付原告甲○○新台幣肆佰伍拾貳萬捌仟陸佰參拾玖元，及
均自民國九十四年九月十日起至清償日止，按年息百分之五計算
之利息。
原告其餘之訴駁回。
訴訟費用由被告連帶負擔十七分之十五，餘由原告負擔。
本判決第一項於原告戊○○、庚○、己○○、丁○○、丙○○、
甲○○分別以新台幣伍拾陸萬捌仟陸佰零肆元、新台幣伍拾捌萬
玖仟肆佰玖拾玖元、新台幣柒拾壹萬參仟柒佰肆拾參元、新台幣
柒拾捌萬玖仟捌佰玖拾壹元、新台幣壹佰伍拾萬玖仟伍佰肆拾陸
元供擔保後，得假執行。但被告如以新台幣壹佰柒拾萬伍仟捌佰
壹拾貳元、新台幣壹佰柒拾陸萬捌仟肆佰玖拾柒元、新台幣貳佰
壹拾肆萬壹仟貳佰貳拾玖元、新台幣貳佰貳拾玖萬伍仟陸佰捌拾
元、新台幣貳佰參拾陸萬玖仟陸佰柒拾貳元、新台幣肆佰伍拾貳
萬捌仟陸佰參拾玖元分別為原告戊○○、庚○、己○○、丁○○
、丙○○、甲○○預供擔保後，得各免為假執行。
原告其餘假執行之聲請駁回。
    事  實  及  理  由
一、原告主張：被告乙○○向被告林漢國即新風企業社（下稱林
    漢國）次承攬該社向訴外人九龍灣企業有限公司（下稱九龍
    灣公司）承攬自訴外人復華機械股份有限公司（下稱復華公
    司）定作之廠房屋頂喇叭型抽風機設置、安裝工程（下稱系
    爭工程），並僱請原告戊○○、庚○之子、原告己○○、丁○○、丙○○之父、原告甲○○之夫即被害人潘建平施作系
    爭工程。詎乙○○為再承攬人，本應注意對防止墜落之虞之
    作業場所引起之危害事項，應有符合標準之必要安全衛生設
    備，即在高度2 公尺以上之處所進行作業，勞工有墜落之虞
    者，應採取張掛安全網、使勞工使用安全帶等防止勞工因墜
    落而遭致危險之措施；林漢國為次承攬人，亦應注意於事前
    應告知乙○○上開規定，而依當時情況並無任何不能注意之
    情事，林漢國疏未注意告知乙○○上開規定，乙○○亦因此
    未依上開規定設置防止墜落之必要安全設備，即於未張掛安
    全網、促使潘建平使用安全帶等措施之情況下，任由潘建平
    在13公尺高之屋頂施作系爭工程，致潘建平於民國93年8 月
    31 日 上午11時許，不慎自屋頂墮落地面因而死亡。被告所
    涉過失致死行為，經台灣高雄地方法院檢察署（下稱高雄地
    檢署）檢察官提起公訴，本院以94年勞安訴字第3 號判決均
    處有期徒刑8 月，被告不服提起上訴，現由台灣高等法院高
    雄分院（下稱高雄高分院）審理中。被告共同過失致潘建平
    死亡，自應對原告連帶負擔侵權行為損害賠償責任。本件戊○○所受損害，包括扶養費用部分：其為潘建平之父，43年
    5 月15日生，尚有22年可受扶養年限，依每年扶養費用新台
    幣（下同）266372元計算，扣除另有4 人平均分攤扶養義務
    後，可請求扶養費用為0000000 元；非財產上損害部分：00
    00000 元，總計得請求之金額為00 00000元。庚○所受損害
    ，包括扶養費用部分：其為潘建平之母，39年5 月18日生，
    尚有24年可受扶養年限，依每年扶養費用266372元計算，扣
    除另有4 人平均分攤扶養義務後，可請求扶養費用為000000
    0 元；非財產上損害部分：0000000 元，總計得請求之金額
    為0000000 元。己○○所受損害，扶養費用部分：其為潘建
    平之子，迄成年尚有14年可受扶養年限，依每年扶養費用26
    6372元計算，扣除甲○○分擔扶養義務後，可請求扶養費用
    為0000000 元；非財產上損害賠償部分：0000000 元，總計
    得請求之金額為0000000 元。丁○○所受損害，包括扶養費
    用部分：其為潘建平之子，迄成年尚有16年可受扶養年限，
    依每年扶養費用266372元計算，扣除甲○○分擔扶養義務後
    ，可請求扶養費用為0000000 元；非財產上損害部分：0000
    000 元，總計得請求之金額為0000 000元。丙○○所受損害
    ，扶養費用部分：其為潘建平之子，迄成年尚有17年可受扶
    養年限，依每年扶養費用266372元計算，扣除甲○○分擔扶
    養義務後，可請求扶養費用為0000 000元；非財產上損害部
    分：0000000 元，總計得請求之金額為0000000 元。甲○○
    所受損害，包括支出喪葬費部分：305500元；扶養費用部分
    ：其為潘建平之妻，65年12月26日生，尚有51年可受扶養年
    限，依每年扶養費用266372元計算，扣除其本應扶養潘建平
    部分，可請求扶養費用為0000000 元；非財產上損害部分：
    0000000 元，總計甲○○得請求之金額為0000000 元等情。
    爰依民法第184 條第1 項前段、第2 項擇一請求、第185 條
    、第192 條第1 項及第194 條侵權行為損害賠償法律關係。
    聲明：（一）被告應連帶給付戊○○0000000 元；應連帶給
    付庚○0000000 元；應連帶給付己○○0000000 元；應連帶
    給付丁○○0000000 元；應連帶給付丙○○0000000 元；應
    連帶給付甲○○0000000 元，及均自起訴狀繕本送達被告翌
    日即94年9 月10日起至清償日止，按年息百分之5 計算之利
    息。（二）願供擔保請准宣告假執行。
二、被告則以：原告主張每年扶養費用266372元過高，應按每年
    扶養費用74000 元計算等語；乙○○另以：彼等均分取得系
    爭工程之款項，故非僱用潘建平等語；林漢國又以：伊僅介
    紹乙○○至九龍灣公司施作系爭工程，並未承攬或轉包系爭
    工程等語，資為抗辯。聲明：（一）原告之訴駁回。（二）
    如受不利判決，願供擔保請准宣告免為假執行。
三、兩造不爭執事項：
（一）九龍灣公司向復華公司承攬系爭工程。
（二）系爭工程未有符合標準之必要安全設備、未採取張掛安全
      網、未使潘建平使用安全帶等防止勞工因墜落而遭致危險
      之措施。潘建平於93年8 月31日上午11時許，在高13公尺
      之屋頂施作系爭工程，不慎自屋頂墮落地面因而死亡。
（三）被告所涉過失致死行為，經高雄地檢署檢察官提起公訴，
      本院以94年勞安訴字第3 號判決均處有期徒刑8 月，被告
      不服提起上訴，現由高雄高分院審理中。
（四）如本院認為被告應負擔侵權行為損害賠償責任，被告同意
      戊○○、鍾品、己○○、丁○○、丙○○、甲○○可受撫
      養年限分別為22年、24年、14年、16年、17年、51年。
（六）如本院認為被告應負擔侵權行為損害賠償責任，被告同意
      甲○○支出喪葬費用之數額為305500元
四、茲兩造於本院審理中協商爭點為：（一）林漢國是否向九龍
    灣公司次承攬系爭工程？是否將系爭工程轉包予乙○○？
    潘建平是否受僱乙○○？（二）原告主張被告應連帶負擔侵
    權行為損害賠償責任，有無理由？（三）原告請求喪葬費用
    、扶養費用、非財產上損害，有無理由？
（一）林漢國是否向九龍灣公司次承攬系爭工程？是否將系爭工
      程轉包予乙○○？潘建平是否受僱乙○○？
  １﹑經查，證人即九龍灣公司會計蔡幸純於上開刑事案件審理
      中證稱；林漢國係九龍灣公司發包之承攬商之一，乙○○
      僅係施作林漢國承包之系爭工程；九龍灣公司係依林漢國
      請款之單據付款，而該請款單、上開工程款均無法區分何
      部分係林漢國承作，何部分為乙○○承作；林漢國不曾表
      明係為乙○○請款等語（見本院94勞安訴字第3 號卷頁13
      6 至139） 綦詳，核與林漢國於警詢中所陳：伊承攬九龍
      灣公司施工、安裝工程等語（見93年相字第1492號卷頁42
      ）情節大致相符，已徵原告主張林漢國承攬系爭工程並將
      之轉包予乙○○之事，非屬無據。次查，乙○○施作系爭
      工程所取得款項，除其中一筆50000 元係由九龍灣公司直
      接匯予乙○○外，其餘30多萬元均由林漢國向九龍灣公司
      領款後，始交予乙○○乙情，已據林漢國於上開刑事案件
      偵審中供陳（見94年發查字第44 6號卷頁43、94年偵字59
      01號卷頁31、本院94勞安訴第3 號卷頁121 、123 、124
      、126 、127 頁）無訛，核與乙○○所陳（見本院卷頁83
      ）、蔡幸純所證（見本院94勞安訴字第3 號卷頁136 至13
      9） 情節相符。足徵乙○○領取系爭工程款項，尚待林漢
      國自九龍灣公司領款交付或指示九龍灣公司匯款交付。衡
      情，若非林漢國承攬系爭工程並將之轉包予乙○○，所涉
      利潤應歸林漢國取得，且林漢國復不欲使乙○○直接向九
      龍灣公司領款，系爭工程之款項交付又何需如此大費周章
      ？從而，林漢國承攬系爭工程並將之轉包予乙○○之事，
      應堪認定。又查，林漢國曾帶同乙○○前往九龍灣公司，
      介紹並告知九龍灣公司有關乙○○為其出國期間之代理人
      等情，業據林漢國於上開刑事案件自陳（見高雄地檢署94
      年發查字第446 號卷頁42、94偵字卷5901號卷頁30、121）
      明確，核與訴外人陳佑全即九龍灣公司負責人、蔡幸純、
      梁雲燕即九龍灣公司職員於上開刑事案件審理中證述（見
      本院94年勞安訴字第3 號卷頁136 、137 、143 、144 、
      14 5、152） 情節相符。益徵林漢國確承攬系爭工程並將
      之轉包予乙○○。是林漢國所辯：僅介紹乙○○至九龍灣
      公司施作系爭工程，並未承攬或轉包系爭工程云云，即屬
      無據，不足採信。
  ２﹑復查，乙○○於上開刑事案件警詢時自承：伊為系爭工程
      現場負責人；於93年6 月間僱請潘建平（見93年相字卷14
      92號卷頁4） 等語。並參酌林漢國於本院上開刑事案件審
      理時所稱：應有3 人一起施作系爭工程；不知乙○○找哪
      些人施工等情（見本院94年度勞安訴字第3 號卷頁122）
      、梁雲燕於本院上開刑事案件審理時所證：伊將派工單傳
      真予乙○○等詞（見本院94年度勞安訴字第3 號卷頁144）
      、證人即復華公司廠長李有勉於本院上開刑事案件審理時
      結證：乙○○帶工人至工廠，並表示為負責施工的領班等
      語（見本院94年度勞安訴字第3 號卷頁158） 、證人即實
      際施作系爭工程之工人周誌慶於本院上開刑事案件審理時
      證述：乙○○找伊施作系爭工程，系爭工程由乙○○統一
      指揮；薪資係由乙○○領取後，再轉發予彼等等語（見本
      院94年度勞安訴字第3 號卷頁163 頁）相互以觀。足認原
      告主張乙○○雇用潘建平並指揮施作系爭工程乙節屬實。
      至乙○○雖辯稱：彼等均分取得系爭工程之款項，故非僱
      用潘建平云云。惟查，縱認彼等均分系爭工程之款項乙節
      屬實，亦無礙於上開潘建平受乙○○雇用之認定。從而，
      乙○○以未雇用潘建平云云置辯，洵屬無據，不足採取。
（二）原告主張被告應連帶負擔侵權行為損害賠償責任，有無理
      由？
  １﹑按對防止墜落、崩塌等之虞之作業場所引起之危害事項，
      應有符合標準之必要安全衛生設備，及應注意在高度2 公
      尺以上之處所進行作業，勞工有墜落之虞者，採取張掛安
      全網、使勞工使用安全帶等防止勞工因墜落而遭致危險之
      措施。勞工安全衛生法第5 條第1 項第5 款、勞工安全衛
      生設施規則第225 條第2 項分別定有明文。乙○○再承攬
      系爭工程，自應知悉上開規定，而依當時情況並無任何不
      能注意之情事，竟疏未注意依上開規定設置防止墜落之必
      要安全設備，及未張掛安全網、使潘建平使用安全帶等措
      施，即任潘建平在高13公尺之屋頂施作系爭工程，致潘建
      平於93年8 月31日上午11時許，不慎自屋頂墮，其不行為
      顯有過失。又本件事故經行政院勞工委員會南區勞動檢查
      所檢查結果，亦為相同之認定，有該所94年1 月14日高市
      勞檢一字第0940000420號函在卷（見本院卷頁102） 可查
      。又潘建平確因本件事故死亡，業如前述，是乙○○前開
      過失之不行為與潘建平死亡之結果間，自具有相當因果關
      係。此外，乙○○所涉過失致死行為，經高雄地檢署檢察
      官提起公訴，本院以94年勞安訴字3 號判決有期徒刑8 月
      在案乙節，亦如前述，益徵乙○○過失不行為與潘建平死
      亡結果間，確具有因果關係。
  ２﹑按因故意或過失，不法侵害他人之權利者，負損害賠償責
      任；不法侵害他人致死者，對於支出醫療及增加生活上需
      要之費用或殯葬費之人，亦應負損害賠償責任；不法侵害
      他人致死者，被害人之父、母、子、女及配偶，雖非財產
      上之損害，亦得請求賠償相當之金額。民法第184 條第1
      項前段、第192 條第1 項及第194 條分別定有明文。經查
      ，戊○○、庚○、己○○、丁○○、丙○○、甲○○分別
      係潘建平之父母、子女、配偶乙節，業如前述，堪可認定
      。次查，本件潘建平既因乙○○過失不行為而死亡，已如
      前述，揆諸前開規定，乙○○自應對原告負擔侵權行為損
      害賠償責任，同堪認定。
  ３﹑次按數人共同不法侵害他人之權利者，連帶負損害賠償責
      任。民法第185 條第1 項前段定有明文。又按民事上之共
      同侵權行為與刑事上之共同正犯，其構成要件並不完全相
      同，共同侵權行為人間不以有意思聯絡為必要，數人因過
      失不法侵害他人之權利，苟各行為人之過失行為，均其所
      生損害之共同原因，即所謂行為關連共同，亦足成立共同
      侵權行為，依民法第185 條第1 項前段之規定，各過失行
      為人對於被害人應負全部損害之連帶賠償責任。最高法院
      著有66年度例變字第1 號判例要旨可資參照。再按事業單
      位以其事業之全部或一部分交付承攬時，應於事前告知該
      承攬人有關其事業工作環境、危害因素暨本法及有關安全
      衛生規定應採取之措施。承攬人就其承攬之全部或一部分
      交付再承攬時，承攬人亦應依前項規定告知再承攬人。勞
      工安全衛生法第17條亦定有明文。
  ４﹑經查，林漢國並未告知乙○○應依上開規定設置防止墜落
      之必要安全設備，即未張掛安全網、使潘建平使用安全帶
      等措施乙節，為林漢國所不爭執（見本院卷頁127） ，復
      經乙○○於本院審理時陳述在卷（見本院卷頁127） ，堪
      可認定。次查，林漢國將系爭工程轉包予乙○○，自應知
      悉上開規定，而依當時情況並無任何不能注意之情事，竟
      疏未注意告知乙○○上情，堪認林漢國之不行為顯有過失
      。再查，系爭工程施作時，乙○○亦未依上開規定設置防
      止墜落之必要安全設備，即未張掛安全網、使潘建平使用
      安全帶等措施；潘建平確因此墜落死亡乙節，均如前述，
      足認林漢國前開過失之不行為與潘建平死亡之結果間，確
      具有相當因果關係。此外，林漢國所涉過失致死行為，經
      高雄地檢署檢察官提起公訴，本院以94年勞安訴字3 號判
      決林漢國有期徒刑8 月乙節，復如前述，益徵林漢國過失
      不行為與潘建平死亡結果間，確具有因果關係。揆諸上開
      說明，林漢國及乙○○之過失不行為，自均為潘建平死亡
      之共同原因，應負共同侵權行為責任。從而，原告主張林
      漢國應與乙○○連帶負擔侵權行為損害賠償責任，即屬有
      據。
（三）原告請求喪葬費用、扶養費用、非財產上損害，有無理由
      ？
  １﹑喪葬費用部分：
      甲○○主張因潘建平死亡，支出殯葬費用305500元等情，
      為被告所不爭執，已如前述，堪予認定。本院斟酌社會殯
      葬風俗習慣及潘建平生前身份地位等因素，認為上開支出
      均屬殯葬必要費用，是甲○○請求殯葬費用305500元，即
      屬有據。
  ２﹑扶養費用部分：
    (1)按直系血親相互間，互負扶養之義務；負扶養義務有數人
      時，直系血親卑親屬為第一順序扶養義務人；夫妻互負扶
      養之義務，其負扶養義務之順序與直系血親卑親屬同；負
      扶養義務者有數人，而其親等同一時，應各依其經濟能力
      分擔義務；受扶養權利者有數人，而其親等同一時，應按
      其需要之狀況，酌為扶養；扶養之程度，應按受扶養權利
      者之需要，與負扶養義務者之經濟能力及身分定之，民法
      第1114條、第1115條第1 項第1 款、第3 項、第1116條第
      3 項、第1116條之1 前段、及第1119條分別定有明文。又
      對配偶、直系血親尊親屬之扶養義務，仍須以受扶養人不
      能維持自己生活為限。
    (2)戊○○、庚○部分：
      戊○○、庚○為潘建平父母，分別尚有22年、24年可受扶
      養年限乙節，已如前述，洵堪認定。至被告雖辯稱：戊○○、庚○無受扶養之必要云云。惟查，戊○○名下有現居
      房屋2 筆、土地1 筆（價值合計0000000 元），90至92年
      度所得合計分別為193000元、193000元、192820元，93年
      度無所得；庚○名下無財產，90至93年度所得合計分別為
      106494元、153739元、2640元、6267元等情，業據本院依
      職權調閱稅務電子閘門財產所得明細在卷足憑。固堪認戊○○名下房地價值達0000000 元，90至92年度有所得收入
      ；庚○90至93年間有所得收入，似均足以維生。然原告主
      張戊○○上開房地尚有580000元貸款，迄93年度已無所得
      ，目前無業；庚○名下無財產，迄92至93年度所得僅餘數
      千元，目前從事家庭手工業等情，為被告所不爭執，亦堪
      認定。足見彼等確達不能維生之程度，而有受扶養之必要
      無訛。是被告此部分所辯，洵屬無據，不足採信。又戊○○、庚○主張受扶養費用應依行政院主計處91年度每人每
      年消費支出266372元計算乙節，固為被告所否認，並辯稱
      ：應以所得稅免稅額74000 元為計算依據等語。惟按扶養
      之程度，應按受扶養權利者之需要，與負扶養義務者之經
      濟能力及身分定之，故扶養費數額之多寡，亦應依此情形
      而為適當之酌定。經查，潘建平生前於88至93年度所得合
      計分別為212865元、296800元、294800元、239000元、12
      0912元、118207元，名下無任何財產乙節，有稅務電子閘
      門財產所得調件明細表在卷可按。已徵潘建平生前6 年平
      均所得為213764元，核與行政院主計處91年度每人每年消
      費支出266372元相去不遠。併參酌潘建平生前所得、目前
      之物價指數及國民生活水準屢屢提升乙情以觀，堪認戊○○、庚○主張依上開消費支出計算扶養費用，尚非無據。
      被告此部分所辯，不足採取。另戊○○、庚○自承本件除
      潘建平之外，尚有4 人平均分攤扶養義務乙節，為被告所
      不爭執，堪予認定。是戊○○、庚○主張扶養費用部分，
      按扶養義務人4 人計算，亦堪認定。綜上，戊○○得請求
      之扶養費應為0000 000元【依霍夫曼式計算法扣除中間利
      息 (首期給付不扣除中間利息)； 計算方式為： (266372
      X15.00000000)/4= 0000000.000 00000。其中15.0000000
      0 為年別單利5%第22年霍夫曼累計係數。採四捨五入，元
      以下進位】；庚○得請求之扶養費應為0000000 元【依霍
      夫曼式計算法扣除中間利息 (首期給付不扣除中間利息)；
      計算方式為： (266372X16.00000000)/4=0000000.000000
      0000。其中16.0 0000000為年別單利5%第24年霍夫曼累計
      係數。採四捨五入，元以下進位】。從而，戊○○、庚○
      分別請求扶養費用0000000 元、0000000 元為有理由。至
      逾此部分主張，均無理由。
    (3)己○○、丁○○、丙○○部分：
      己○○、丁○○、丙○○為潘建平之子，分別尚有14年、
      16年、17年可受扶養年限，業如前述，堪可認定。至被告
      雖辯稱：己○○、丁○○、丙○○無受扶養之必要云云。
      惟查，己○○、丁○○、丙○○主張名下均無財產，無所
      得；現均為學生等情，為被告所不爭執，並經本院依職權
      調閱稅務電子閘門財產所得明細在卷足憑。堪認彼等不僅
      無謀生能力，亦達不能維生之程度，而有受扶養之必要無
      訛。是被告此部分所辯，洵屬無據，不足採信。再依前述
      每年扶養費用266372元計算；暨扣除甲○○應分擔扶養義
      務等情相互以觀，則己○○得請求之扶養費應為0000000
      元【依霍夫曼式計算法扣除中間利息 (首期給付不扣除中
      間利息)； 計算方式為： (266372X10.00000000)/2=0000
      000.00000000。其中10.00000000 為年別單利5%第14年霍
      夫曼累計係數。採四捨五入，元以下進位】、丁○○得請
      求之扶養費應為0000000 元【依霍夫曼式計算法扣除中間
      利息 (首期給付不扣除中間利息)； 計算方式為： (2663
      72X11.00000000)/2=0000000.00000000。其中11.0000000
      0 為年別單利5%第16年霍夫曼累計係數。採四捨五入，元
      以下進位】、丙○○得請求之扶養費應為0000000 元【依
      霍夫曼式計算法扣除中間利息 (首期給付不扣除中間利息
      )； 計算方式為： (266372X12.00000000)/2=0000000.00
      00000000。其中12.00000000 為年別單利5%第17年霍夫曼
      累計係數。採四捨五入，元以下進位】。從而，己○○、
      丁○○、丙○○分別請求扶養費用0000000 元、0000000
      元、0000000 元為有理由。至逾此部分主張，均無理由。
    (4)甲○○部分：
      甲○○為潘建平配偶，尚有51年可受扶養年限乙節，已如
      前述，亦堪認定。至被告雖辯稱：甲○○無受扶養之必要
      云云。惟查，甲○○名下無財產，90、91年度所得合計分
      別為209000元、200000元，92、93年度無所得；現無業等
      情，為被告所不爭執，並經本院依職權調閱稅務電子閘門
      財產所得明細在卷足憑。堪認甲○○亦達不能維生之程度
      ，而有受扶養之必要甚明。是被告此部分所辯，洵屬無據
      ，不足採信。再依前述每年扶養費用266372元計算；暨扣
      除其本應扶養潘建平部分等情相互以觀，則甲○○得請求
      之扶養費應為0000000 元。【依霍夫曼式計算法扣除中間
      利息 (首期給付不扣除中間利息)【 計算方式為： (2663
      72X25.00000000)/2=0000000.00000000。其中25.0000000
      0 為年別單利5%第51年霍夫曼累計係數。採四捨五入，元
      以下進位】。從而，甲○○請求扶養費用0000000 元為有
      理由。至逾此部分主張，均無理由。
  ３﹑非財產上損害部分：
      本件戊○○、庚○、己○○、丁○○、丙○○、甲○○主
      張彼等分別係潘建平之父母、子女、配偶，因被告過失行
      為致潘建平死亡，身心受創甚鉅，爰均請求非財產上損害
      0000000 元等情。本院審酌戊○○、庚○、己○○、丁○○、丙○○、甲○○突遭喪子、喪父、喪夫之痛，堪認伊
      等確受有精神上痛苦。又戊○○國小畢業，現無職業，名
      下有房屋2 筆、土地1 筆（價值合計0000000 元），90至
      92年度所得合計分別為193000元、193000元、192820元，
      93年度無所得；庚○國小畢業，以家庭代維生，無固定收
      入，名下無財產，90至93年度所得合計分別為106494元、
      153739元、2640元、6267；己○○、丁○○、丙○○現分
      別為國小一年級、幼稚園中班、小班學生，無所得、名下
      無財產；甲○○國中畢業，現無職業，名下無財產，90、
      91年度所得合計分別為209000元、200000元，92、93年度
      無所得；而林漢國國中畢業，經營新風企業社，以承攬大
      型風扇、鐵架安裝工程為業，每月收入約40000 元，名下
      有1997年YUELOONG廠牌汽車1 輛、投資180000元，90至93
      年度所得合計分別為192014元、50元、113366元、250184
      元；乙○○高中畢業，職業為鐵工，每月收入約20000 元
      至30000 元，名下有CHINA 廠牌汽車1 輛，90至93年度均
      無所得等情，此經兩造分別陳明在卷，並有本院依職權查
      詢之稅務電子閘門財產所得調件明細表等件附卷可參，堪
      可認定。參酌兩造上開身分、地位、經濟狀況及損害程度
      等一切情狀，認戊○○、庚○、己○○、丁○○、丙○○
      、甲○○分別請求被告連帶給付700000元、700000元、70
      0000元、700000元、700000元及800000元之非財產上損害
      ，應屬適當，為有理由。至逾此數額之請求，為無理由。
五、末按給付無確定期限者，債務人於債權人得請求給付時，經
    其催告而未為給付，自受催告時起，負遲延責任。其經債權
    人起訴而送達訴狀，或依督促程序送達支付命令，或為其他
    相類之行為者，與催告有同一之效力；遲延之債務，以支付
    金錢為標的者，債權人得請求依法定利率計算之遲延利息；
    應付利息之債務，其利率未經約定，亦無法律可據者，週年
    利率為百分之5 ，民法第229 條第2 項、第233 條第1 項前
    段及第203 條分別定有明文。經查，本件刑事附帶民事起訴
    狀均於94年9 月9 日送達被告，有送達回證在卷可考。從而
    ，原告依侵權行為法律關係，請求被告德連帶給付戊○○00
    00000 元（0000000+700000）、庚○0000000 元（0000000+
    700000）、己○○0000000 元（0000000+700000）、丁○○
    0000000 元（0000000+700000）、丙○○0000000 元（0000
    000+700000）、甲○○0000000 元（305500+0000000+80000
    0） ，及均自94年9 月10日起至清償日止，按年息百分之5
    計算之利息，為有理由，應予准許。至逾此部分之請求，均
    無理由，應予駁回。
六、原告與被告分別陳明願供擔保，聲請宣告假執行或免為假執
    行，經核原告勝訴部分與法律規定相符，爰分別酌定相當之
    擔保金額宣告之。至於原告敗訴部分，其假執行之聲請即失
    所依據，應併予駁回。
七、本件事證已臻明確，兩造其餘攻擊防禦方法及舉證，核於判
    決結果不生影響，爰不一一論斷，附此敘明。
八、據上論結，本件原告之訴為一部有理由，一部無理由，依民
    事訴訟法第79條、第85條第1 項前段、第2 項、第390 條第2
    項、第392 條第2 項，判決如主文。
中    華    民    國    95    年    5     月    24    日
                  民事第二庭  法  官  黃呈熹
正本係照原本作成。
如不服本判決，應於送達後20日內，向本院提出上訴狀並表明上
訴理由，如於本判決宣示後送達前提起上訴者，應於判決送達後
10日內補提上訴理由書（須附繕本）。
中    華    民    國    95    年    5     月    26    日
                              書記官  曾瓊玉


司法院資訊處製作；財團法人民間司法改革基金會備份。
